臺灣臺北地方法院刑事判決　　　　　　　 94年度訴字第414號
公　訴　人　臺灣臺北地方法院檢察署檢察官
被　　　告　甲○○
選任辯護人　翁方彬律師
上列被告因違反槍砲彈藥刀械管制條例案件，經檢察官提起公訴
（94年度偵字第4820號），本院判決如下：
    主  文
甲○○未經許可，持有手槍，處有期徒刑貳年陸月，併科罰金新
台幣拾萬元，罰金如易服勞役，以新台幣玖佰元即銀元參佰元折
算壹日。扣案之制式半自動手槍壹枝（含彈匣，槍枝管制編號：
0000000000）、改造之金屬玩具手槍壹枝（槍枝管制編號：0000
000000）、制式子彈肆顆（扣除送驗後試射之參顆）、土製子彈
肆顆（扣除送驗後試射之貳顆）均沒收。
    事  實
一、甲○○明知其友人許學裕（綽號「阿輝」，已歿）之成年男
    子所持有之美國SMITH&WESSONT廠、SW9VE型、口徑9mm（9×
    19mm）之制式半自動手槍1枝（含彈匣，槍枝管制編號：000
    0000000）、仿轉輪手槍改造之金屬玩具手槍1枝（槍枝管制
    編號：0000000000）、制式子彈7顆（口徑9mm（9×19mm）
    ，然其中3顆鑑定時已因試射而滅失）及土製子彈6顆（直徑
    約9mm之金屬彈頭，然其中2顆鑑定時已因試射而滅失），均
    係具殺傷力而為槍砲彈藥管制條例所列管之槍、彈，非經中
    央主管機關許可，不得持有，竟因許學裕積欠其欠款未還，
    而於92年間在雲林縣西螺鎮某處同意收受許學裕所交付之上
    開手槍、子彈作為質押之用，而持有之，嗣於94年3月16日
    警方前往臺北市○○區○○街33號查緝其他毒品通緝犯時，
    見甲○○路過該處神色可疑上前盤查，甲○○即在上開犯行
    未被警方發覺前，主動告知警方其身上持有海洛因（所犯違
    反毒品危害防制條例案件另行偵辦）、上開槍彈而自首受裁
    判，並將上開槍、彈報繳給警方，始知上情。
二、案經臺北市政府警察局大安分局報請台灣台北地方法院檢察
    署檢察官偵查起訴。
    理  由
一、右揭犯罪事實，業據被告甲○○坦認：其因為許學裕欠錢未
    還，所以92年初在雲林西螺某處收受許學裕交付之上開槍彈
    所為質押之用，而持有之，94年3月16日遇到警察，其主動
    交出身上所攜帶之海洛因及上開槍彈而自首等語不諱（見94
    年度偵字第4820號卷第9至13頁、第50頁、本院94年5月19日
    審理筆錄），而上開扣案之槍彈，經內政部警政署刑事警察
    局以性能檢驗法、試測法、電解腐蝕法及比對顯微鏡比對法
    鑑驗後，認該送驗90手槍1枝（含彈匣，槍枝管制編號：000
    0000000），係美國SMITH&WESSONT廠、SW9VE型、口徑9mm（
    9×19mm）之制式半自動手槍，槍管內具五條右旋來復線，
    機械性能良好，可擊發口徑9mm（9×19mm）制式子彈，認具
    殺傷力；該送驗掌心雷手槍1枝（槍枝管制編號：000000000
    0），認係由仿轉輪手槍製造之金屬玩具手槍，車通槍管及
    轉輪彈倉內阻鐵改造而成之改造手槍，機械性能良好，可擊
    發適用子彈，認具殺傷力；送驗子彈7顆（其中3顆鑑定時已
    因試射而滅失），認均係口徑9mm（9×19mm）制式子彈，均
    具殺傷力；子彈6顆（其中2顆鑑定時已因試射而滅失），係
    具直徑9mm之金屬彈頭之土製子彈，均可擊發，認均具殺傷
    力等情，有該局94年3月17日刑鑑字第0940041539號槍彈鑑
    定書1份在卷可稽，並有上開制式手槍、改造手槍各1 枝、
    制式子彈4顆（扣除送驗後試射之3顆）、土製子彈4顆（扣
    除送驗後試射之2顆）扣案可佐，是被告前揭自白，核與卷
    內證據相符，堪予採信，被告確實持有上開具殺傷力之槍、
    彈等情應堪認定；再者，本件警訊筆錄雖記載「（問：警方
    於今日獲報台北市○○區○○街33號前有人持有槍械及毒品
    ，於晚間18時40分見你身穿防彈衣在該處的防火巷口與線報
    所稱之特稱相符....）答：當時我遇到警方，警方一見面就
    有表明身分，然後告知我要查槍毒... 」（見上開警訊筆錄
    第10頁），然證人即當時查獲被告之警員蔡進福於本院另案
    訊問時結證稱：當天是根據線報打算到該處抓通緝犯莊凱鮮
    、陳敬傑，目標並不是被告，警方到達現場後有看到陳敬傑
    並執行逮捕後，被告剛好搭電梯下來，警方看其神色慌張眼
    神漂浮不定，就命令被告交出違禁物，其先交出有海洛因之
    香煙1支交給警方，警方從被告外表看到身上鼓鼓的，以為
    是海洛因藏在衣服內，又叫被告把衣服拉鍊拉下，才發現被
    告穿防彈衣，所以又問有無其他東西，被告說有帶槍，要配
    合警方拿出來，警方就從前腰際拍到被告小腰包有摸到槍，
    命令被告交出來，當時覺得被告有點心口不一，一方面答應
    要交槍、一方面作掙扎狀準備拒捕逃跑，後來警方就將他強
    制壓制，被告就交出兩把槍等語（見94年度感裁字13號94年
    4月29日訊問筆錄），是以本件並非自始即鎖定被告為犯罪
    嫌疑人，雖警方認為被告神色慌張眼神漂浮不定，因此才會
    想上前盤查被告，然被告防彈衣係穿在衣服之內，從外觀上
    無法看出被告有何犯罪嫌疑，且神色漂浮等情無法即認警方
    已有確切之根據合理懷疑被告犯罪，況警方見被告衣服鼓鼓
    的認為是海洛因而未聯想到與槍彈有關，是以被告主動告知
    有帶槍，就違反槍砲彈藥刀械管制條例而言，自屬未發覺之
    罪。至證人蔡進福雖證稱當時覺得被告有點心口不一、一方
    面答應要交槍、一方面作掙扎狀準備拒捕逃跑等語，然被告
    並非已有實際逃跑之動作，證人上開證詞顯係對被告主觀想
    法之臆測之詞，況警方發現被告身著防彈衣、又告知警方身
    上有槍彈，若任由被告自行將槍彈取出，警方亦會有安全上
    之顧慮，是以警方上前圍住被告，被告略有掙扎，尚難憑此
    即認被告初始主觀上並無報繳槍械接受裁判之意思，否則何
    以要主動告知警方攜帶槍彈且要交出？是本院認被告所為核
    與槍砲彈藥刀械管制條例第18條第1項前段自首並報繳其持
    有之槍砲之規定相符。綜上，本件事證明確，被告犯行堪予
    認定。
二、核被告所為，係違反槍砲彈藥刀械管制條例第7條第4項之未
    經許可持有制式手槍罪、第8條第4項未經許可持有可發射子
    彈具有殺傷力之改造手槍罪、第12條第4項之未經許可持有
    子彈罪，其一行為同時持有制式及改造手槍暨子彈，係一行
    為同時觸犯數罪名之想像競合犯，應從一重之持有制式手槍
    罪論。又槍砲彈藥刀械管制條例第18條第1項前段之規定係
    刑法第62條之特別規定，自應優先適用，是被告於犯罪未被
    發覺前自首並報繳所持有之全部槍砲，爰依槍砲彈藥刀械管
    制條例第18條第1項前段之規定減輕其刑，且因該條有「免
    除其刑」之規定，依刑法第66條但書減輕至3分之2。爰審酌
    被告無故持有制式手槍、改造手槍各1枝及子彈，足以危害
    社會治安甚鉅，惟並未持之犯案且主動向警方自首報繳槍彈
    、犯後坦認犯行態度良好等情狀，量處如主文所示之刑，並
    就罰金部分，諭知易服勞役折算標準，以示懲儆。末查，扣
    案之制式半自動手槍1枝（含彈匣，槍枝管制編號：0000000
    000）、改造之金屬玩具手槍1枝（槍枝管制編號：00000000
    00）、制式子彈4顆（扣除送驗後試射之3顆）、土製子彈4
    顆（扣除送驗後試射之2顆）均係違禁物，應依刑法第38條
    第1項第1款之規定沒收。至被告另持有8mm土造子彈8顆及
    5mm子彈3顆，因無殺傷力，非違禁物，爰不為沒收之諭知，
    附此敘明。
據上論斷，應依刑事訴訟法第299條第1項前段，槍砲彈藥刀械管
制條例第7條第4項、第8條第4項、第12條第4項、第18條第1項前
段，刑法第11條前段、第66條但書、第55條、第42條第2項、第
38 條第1項第1款，罰金罰鍰提高標準條例第2條，現行法規所定
貨幣單位折算新台幣條例第2條，判決如主文。
本案經檢察官林黛利到庭執行職務
中　　華　　民　　國　　94　　年　　6 　　月　　2 　　日
　　　　　　　　　刑事第三庭  審判長法官  劉慧芬
                                  法  官  邱  琦
                                  法　官　蔡如琪
以上正本證明與原本無異。
如不服本判決，應於判決送達後10日內，向本院提出上訴狀。
  　　　　　　　　　　　　　　　　書記官　黃鈴容
中　　華　　民　　國　　94　　年　　6 　　月　　2 　　日
附錄法條
槍砲彈藥刀械管制條例第7條第4項
未經許可，持有、寄藏或意圖販賣而陳列第 1 項所列槍砲、彈藥
者，處 5 年以上有期徒刑，併科新台幣 1 千萬元以下罰金。
槍砲彈藥刀械管制條例第8條第4項
未經許可，持有、寄藏或意圖販賣而陳列第1項所列槍枝者，處
 3年以上10年以下有期徒刑，併科新臺幣700萬元以下罰金。
槍砲彈藥刀械管制條例第12條第4項
未經許可，持有、寄藏或意圖販賣而陳列子彈者，處 5 年以下有
期徒刑，併科新台幣 300 萬元以下罰金。
